【裁判字號】    92,聲,597
【裁判日期】    920716
【裁判案由】    變換提存物等
【裁判全文】
臺灣板橋地方法院民事裁定  九十二年度聲字第五九七號
    聲  請  人  龍星昇第一資產管理股份有限公司
    法定代理人  丁○○
    代  理  人  乙○○
    聲  請  人  第一商業銀行股份有限公司
                            設台北市中正區○○○路○段三○號
    法定代理人  丙○○      住.
    相  對  人  甲○○      住台北縣新莊市○○路二四九號
右當事人間，因本院九十年度存字第五四六號提存事件，聲請人變換提存物及變更提
存人，本院裁定如左：
    主      文
本院八十九年度聲字第一二二○號裁定所命，聲請人第一商業銀行股份有限公司以本
院九十年度存字第五四六號提存事件提存之中央政府重大交通建設公債八十六年度乙
類第三期債票面額新台幣伍佰萬元券壹張（票號：八六Ｇ○一八三八Ｅ號）、新台幣
伍拾萬元券陸張（票號：八六Ｇ○一○一一Ｃ、八六Ｇ○一○一九Ｃ～八六Ｇ○一○
二三Ｃ號）、新台幣壹拾萬元券肆張（票號：八六Ｇ○○六五八Ｂ、八六Ｇ○○六四
○Ｂ、八六Ｇ○○六四七Ｂ、八六Ｇ○○六○一Ｂ號），金額共新台幣捌佰肆拾萬元
，准聲請人第一商業銀行股份有限公司以現金新台幣捌佰肆拾萬元代之。
聲請人第一商業銀行股份有限公司之其餘聲請駁回。
聲請人龍星昇第一資產管理股份有限公司之聲請駁回。
聲請程序費用由聲請人第一商業銀行股份有限公司、龍星昇第一資產管理股份有限公
司各自負擔。
    理      由
一、本件聲請意旨略以：聲請人第一商業銀行股份有限公司（以下簡稱第一銀行）前
    遵本院八十七年度裁全月字第三五○五號裁定，為擔保假扣押，曾提供擔保金在
    案，後依本院八十九年度聲字第一二二○號變換提存物裁定，提存中央政府重大
    交通建設公債八十六年度乙類第三期債票面額新台幣五百萬元券壹張（票號：八
    六Ｇ○一八三八Ｅ號）、新台幣五十萬元券陸張（票號：八六Ｇ○一○一一Ｃ、
    八六Ｇ○一○一九Ｃ～八六Ｇ○一○二三Ｃ號）、新台幣一十萬元券肆張（票號
    ：八六Ｇ○○六五八Ｂ、八六Ｇ○○六四○Ｂ、八六Ｇ○○六四七Ｂ、八六Ｇ○
    ○六○一Ｂ號），金額共新台幣八百四十萬元，並以九十年度存字第五四六號提
    存事件提存在案。茲以第一銀行將其對相對人甲○○所有之債權、擔保物權及其
    他一切之從屬權利，讓售予聲請人龍星昇第一資產管理股份有限公司（以下簡稱
    龍星昇公司），並經第一銀行登報公告在案，聲請人龍星昇公司既已受讓聲請人
    第一銀行對相對人甲○○之債權，依金融機構合併法第十五條第一項第二款規定
    ，聲請人龍星昇公司自得取代原債權人即第一銀行為本件強制執行程序之債權人
    ，茲因原提存物係由聲請人第一銀行所提供，為釐清聲請人龍星昇公司與第一銀
    行對提存物之權利，爰聲請准予聲請人以同額之現金變換原提存物後，由聲請人
    龍星昇公司提存變換之提存物，再由聲請人第一銀行領回原提存物，並准變更提
    存人為龍星昇公司等語。
二、按法院得依供擔保人之聲請以裁定准許其變換提存物，民事訴訟法第一百零五條
    第一項定有明文。又前開規定於其他依法令供訴訟上之擔保者，準用之，同法第
    一百零六條亦予明定。是依上開規定，得聲請變換提存物者，自應以「供擔保人
    」為限。經查：本院九十年度存字第五四六號提存事件，所依據之證明文件係本
    院八十九年度聲字第一二二○號民事裁定，提存人係假扣押債權人第一銀行，有
    該提存書、假扣押裁定、變換提存物裁定在卷為憑，第一銀行聲請變換提存物，
    自應准許，且因原假扣押命供擔保經准予變換之金額僅為八百四十萬元，故聲請
    人第一銀行於提存四百八十萬元現金後，即可變換前開提存物。至於聲請人龍星
    昇公司雖受讓第一銀行對債務人之債權，然前開為供擔保而提存於法院之提存物
    ，所有權人仍屬供擔保人第一商業銀行股份有限公司，僅於符合一定條件時，得
    向法院聲請返還、變換，性質上乃係得向法院本於訴訟法規定請求之權利，而其
    目的則在擔保相對人對供擔保人之假扣押損害賠償請求權，並非擔保第一銀行讓
    與聲請人之債權，自難認係屬龍星昇公司受讓第一商業銀行股份有限公司對相對
    人債權之從屬權利，是聲請人龍星昇公司既未陳明已受讓該擔保物之所有權，則
    其聲請變換提存物，並無理由，應予駁回。至於聲請人龍星昇公司另聲請將本件
    提存人由第一銀行變更為龍星昇公司部分，龍星昇公司固得依金融機構合併法第
    十五條第一項第二款向提存所主張其為前開第一銀行所獲之假扣押裁定效力所及
    ，然龍星昇公司得否執前開第一銀行所獲假扣押裁定以提存人自居向提存所提存
    ，此為提存所之權限，其並無向本院請求變更提存人之請求權，是此部分聲請亦
    應駁回，而第一商業銀行股份有限公司請求於龍星昇第一資產管理股份有限公司
    提存後，領回其原提存之擔保金，亦無理由，亦應駁回之。
三、依民事訴訟法第九十五條、第七十八條裁定如主文。
中      華      民      國    九十二    年      七      月     十六     日
                                      台灣板橋地方法院民事第一庭
~B法      官  許  瑞  東
右正本證明與原本無異
如不服本裁定應於送達後十日內向本院提出抗告狀
中      華      民      國    九十二    年      七      月     十六     日
~B法院書記官  陳  淑  芳


司法院資訊處製作；財團法人民間司法改革基金會備份。
